臺灣高等法院交通事件裁定　　　　　　100年度交抗字第164號
抗　告　人
即受處分人　楊德成
上列抗告人因違反道路交通管理處罰條例案件，不服臺灣基隆地
方法院，中華民國99年12月31日所為裁定（99年度交聲字第350
號），提起抗告，本院裁定如下：
    主  文
抗告駁回。
    理  由
一、原裁定意旨略以：受處分人楊德成於民國98年10月21日晚間
    11時19分許，駕駛車牌516-B9號營業用小客車（下稱系爭車
    輛），沿基隆市中山橋往安一路方向行駛，行經中山橋與安
    一路口時，因「駕車行經有燈光號誌管制之交叉路口紅燈右
    轉」之違規，為基隆市警察局第四分局中山派出所（下稱舉
    發單位）員警吳元劭當場攔停，並以受處分人違反道路交通
    管理處罰條例第53條第2項規定填製基隆市警察局基警交字
    第RB0000000號舉發違反道路交通管理事件通知單舉發，受
    處分人拒絕在上開舉發通知單之「收受通知聯者簽章」欄簽
    名後收受舉發違反道路交通管理件通知單。嗣受處分人於舉
    發通知單所載應到案日期（98年11月6日）後之30天內即98
    年11月10日，向交通部公路總局臺北區監理所基隆監理站（
    下稱原處分機關）提出申訴，經原處分機關函請舉發機關調
    查結果，仍認受處分人有駕車行經有燈光號誌管制之交叉路
    口紅燈右轉之違規，於99年10月11日，以基監字第裁42-RB0
    000000號裁決書，依據道路交通管理處罰條例第53條第2項
    、第63條第1項第3款規定，裁處受處分人罰鍰新臺幣（下同
    ）900元（原處分機關後以受處分人曾於應到案日期後之30
    天提出申訴為由，改裁處受處分人700元，並函知受處分人
    更正裁處之內容），並記違規點數3點，有基隆市警察局基
    警交字第RB0000000號舉發違反道路交通管理事件通知單、
    基隆市警察局第四分局98年11月20日基警四分五字第098041
    0698號函、交通部公路總局臺北區監理所基隆監理站基監字
    第裁42-RB0000000號違反道路交通管理事件裁決書等件影本
    各1份附卷可稽。受處分人雖以其駕駛系爭車輛，行經基隆
    市中山橋與安一路路口時，係在行向燈號為綠燈時通過停止
    線，尚未完成右彎行為，行向燈號即轉為紅燈，因車身已超
    過停止線，考量將車停在路口十分危險，便繼續右彎之駕駛
    行為，其並無紅燈右轉之違規情事，爰具狀聲明異議，聲請
    撤銷原處分云云。惟查：本件證人即員警吳元劭證稱：因基
    隆市中山橋往安一路右轉車輛，常有違規紅燈右轉，因而發
    生死亡車禍之情形，是其服務之單位乃規劃該處為重點路檢
    地點，98年10月21日晚間11時許，其站在安一路66號前執行
    路檢及取締交通違規勤務，所站位置恰可看見設置在中山橋
    上供安一路直行車輛之交通號誌，該交通號誌為綠燈，中山
    橋右轉安一路之燈光號誌即為紅燈，同日晚間11時19分許，
    其見中山橋上供安一路直行之燈光號誌已轉為綠燈好幾秒後
    ，受處分人方駕駛系爭車輛，自中山橋右轉安一路，中山橋
    上劃設之停止線距安一路路口約3公尺，且因中山橋右轉安
    一路是一下坡路段，所以其所站立之地點雖無法看見中山橋
    上之停止線，但是倘受處分人果係在其行向燈光號誌轉為紅
    燈前即開始右轉安一路，在其站立的地點可以看見受處分人
    之車頭，但當時其係在中山橋直行安一路之燈光號誌轉為綠
    燈好幾秒後，才看見受處分人車輛之車頭突出停止線右轉彎
    ，因認受處分人係在其行向燈光號誌轉為紅燈後，逾越停止
    線，右轉安一路，乃加以攔停並舉發其紅燈右轉之駕駛違規
    行為等語；且觀諸證人庭後所呈模擬光碟、舉發違規地點照
    片、以警車模擬於中山橋上所設置供供安一路直行車輛之交
    通號誌為綠燈，中山橋右轉安一路交通號誌為紅燈，在證人
    站立之位置，可看見自中山橋紅燈右轉安一路車輛正轉出路
    口之照片；並衡諸交通違規行為態樣甚多，若全數均以得即
    時利用之科學儀器取得證據，不但所費不貲，亦有實際執行
    上之困難，且依現有交通法規，並未就舉發交通違規行為，
    僅限於有科學儀器所採證據為證，而摒除單憑執法人員舉發
    之相關規定，此觀之道路交通管理處罰條例第7條、第7條之
    1、第7條之2規定甚明，而本件之「駕車行經有燈光號誌管
    制之交岔路口闖紅燈」違規，即屬此不限於須以科學儀器所
    採證據為證者；且交通案件所需之舉證狀態均稍縱即逝，除
    有恰好為警員拍照存證外，事後均無法還原現場狀態，故舉
    發當時現場之執勤警員自屬交通案件之重要證人；再參酌警
    員執行公務時，本身即受有行政懲處責任之監督，其到庭具
    結作證，更係以刑事責任擔保其證言之真實性，本件舉發警
    員既已到庭證述如上，證人與受處分人間亦無任何嫌隙，當
    不至甘冒涉犯偽證罪之風險，僅為罰鍰處分即蓄意構陷異議
    人，且證人前開證言，並查無顯著瑕疵或與事實不符之處，
    亦無任何證據足資懷疑證人有何捏造事實違法取締之不法情
    事，是證人所為之上開證詞應值採信，受處分人猶辯稱並無
    駕駛系爭車輛紅燈右轉之違規行為云云，核應係事後卸責之
    詞，不足採信。綜上所述，受處分人於前揭時地確有駕車行
    經有燈光號誌管制之交叉路口紅燈右轉之違規，原處分機關
    依前揭道路交通管理處罰條例規定裁處受處分人罰鍰700元
    ，並記違規點數3點，核無違誤，本件異議為無理由，應予
    駁回等語。
二、抗告意旨略以：抗告人行經基隆市中山橋與安一路路口時，
    係在行向燈號為綠燈時通過停止線，並無紅燈右轉之違規情
    事。抗告人車輛於綠燈變黃燈時熄火故障，故無法過線。警
    員從側面無法看清是否有超越停止線，請查明當時號誌是否
    故障，因其綠燈秒數有問題云云。
三、經查：
  (一)按汽車行駛至交岔路口，其行進應遵守燈光號誌，且汽車駕
    駛人，行經有燈光號誌管制之交岔路口闖紅燈者，處1,800
    元以上5,400元以下罰鍰，前項紅燈右轉行為者，處600元以
    上1,800元以下罰鍰，並記違規點數3點，道路交通安全規則
    第102條第1款及道路交通管理處罰條例第53條第1項、第63
    條第1項第3款分別定有明文。又行為人有違反道路交通管理
    處罰條例，經當場舉發者，應填記駕駛人或行為人姓名，被
    查獲之駕駛人或行為人為受處分人時，應於填記通知單後將
    通知聯交付該駕駛人或行為人簽名或蓋章收受之；拒絕簽章
    者，仍應將通知聯交付該駕駛人或行為人收受，並記明其事
    由及交付之時間；拒絕收受者，應告知其應到案時間及處所
    ，並記明事由與告知事項，視為已收受；違反道路交通管理
    事件統一裁罰基準及處理細則第11條第1項第1款規定甚明。
    次按交通警察掣單舉發違反道路交通管理處罰條例所列之違
    規事實，本質上為行政處分，係公務員基於職務上權力，依
    法就特定具體事件所為具公法上效果之單方面行政行為，基
    於公務員為公法上行為具有公信力之原則，該行政行為當可
    被推定為真正，其據以依法處分之事實認定亦為正確無誤，
    法院若查無證據足資證明員警捏造事實違法取締之情事，則
    執勤警員本其維護交通秩序、安全職責所為之舉發事實，自
    應受到合法、正確之推定。
  (二)證人即舉發員警吳元劭於原審明確證稱：伊當時站立的位置
    可以看到設置中山橋上在安一路上，供安一路車輛直行方向
    的號誌燈，伊看到該號誌燈綠燈已經亮了好幾秒之後，受處
    分人才駕駛營業小客車從中山橋右轉安一路，因為該號誌燈
    已經變成綠燈，他路口號誌燈一定是紅燈，伊雖然看不到停
    止線，但受處分人如果在紅燈之後已經通過停止線，伊所站
    立的位置可以看到受處分人的車頭，但是伊是在安一路的綠
    燈亮起好幾秒時才看到受處分人的車頭突出停止線右轉等語
    （見原審卷第14頁）；並有證人於原審提出之現場相關照片
    多幀及基隆市警察局第四分局函覆系爭路口行車管制號誌燈
    號轉換時相情形各在卷可佐（見原審卷第20至26頁、第27頁
    ）；是證人雖未親見抗告人車輛超越停止線前之動態，然由
    其後所見抗告人車輛之位置及當時之號誌，應無誤認違規事
    實之虞。證人之證言既無顯著瑕疵或與事實不符之處，應受
    到合法、正確之推定。抗告人於98年10月21日晚間11時19分
    許，駕駛系爭車輛，行經中山橋與安一路口時，違規紅燈右
    轉之違規事實，堪予認定。抗告人空言其車輛故障及證人無
    法看清其車輛有無超越停止線等由否認違規，殊無可採。又
    本件違規事實明確，核無調查系爭路口交通號誌關於綠燈秒
    數有無故障之必要，併此敘明。
  (四)綜上所述，原裁定以原處分機關依道路交通管理處罰條例第
    53條第2項之規定，裁處抗告人罰鍰700元，並依同條例第63
    條第1項第3款規定，記違規點數3點，並無違誤，而駁回抗
    告人異議之聲明，核無不合。本件抗告，為無理由，應予駁
    回。
四、據上論結，應依道路交通案件處理辦法第25條，刑事訴訟法
    第412條，裁定如主文。
中    華    民    國    100   年    2     月  17      日
                  刑事第七庭  審判長法  官  陳憲裕
                                    法  官  游紅桃
                                    法  官  楊智勝
以上正本證明與原本無異。
不得再抗告。
                                    書記官  林桂玉
中    華    民    國   100    年    2     月    17    日